臺灣臺中地方法院民事判決　96年度小上字第77號
上　訴　人　香港商香港上海豐銀行股份有限公司
法定代理人　丙○○
訴訟代理人　乙○○
被 上訴 人　甲○○
上當事人間給付簽帳消費卡事件，上訴人對於民國96年7月30日
本院豐原簡易庭96年度豐小字第727號第一審小額民事判決提起
上訴，本院合議庭判決如下：
    主      文
上訴駁回。
第二審訴訟費用新台幣壹仟伍佰元由上訴人負擔。
    理      由
一、按對於小額程序之第一審裁判之上訴，非以其違背法令為理
    由，不得為之；上訴狀內應記載上訴理由，表明下列各款事
    項：(一)原判決所違背之法令及其具體內容。(二)依訴訟資料可
    認為原判決有違背法令之具體事實，民事訴訟法第436條之
    24第2項、第436條之25分別定有明文。所謂判決違背法令係
    指判決不適用法規或適用不當，同法第468條定有明文；另
    有民事訴訟法第469條所列第1款至第5款之情形者，其判決
    當然違背法令，均為小額事件之上訴程序所準用。惟民事訴
    訟法第469條所列第6款規定判決不備理由之情形，依同法第
    436條之32第2項規定，則不在小額事件之上訴程序所準用範
    圍。復按小額訴訟程序之第二審判決，依上訴意旨足認為上
    訴無理由者，得不經言詞辯論為之，民事訴訟法第436條之
    29第2款亦定有明文，合先敘明。
二、本件上訴理由略以：持卡人之信用卡屬於本行之財產，持卡
    人應妥善保管及使用信用卡。本行僅授權正卡持卡人或附卡
    持卡人本人依本約定條款規定之方式，在信用卡有效期限內
    分別使用，不得讓與、轉借、提供擔保或以其他方式將信用
    卡之占有轉讓予第三人或交付其使用；持卡人使用自動化設
    備辦理預借現金或進行其他交易，就其交易密碼或其他辯識
    持卡人同一性之方式，應予以保密，不得告知第三人；持卡
    人違反本條第二項至第四項約定致生之應付帳款者，亦應對
    之負清償責任，並應負擔本行因此所生之一切損失，兩造所
    訂信用卡約定條款第6條第2項、第3項及第5項分別定有明文
    。本件被上訴人主張系爭信用卡於民國93年後，未再使用，
    如遭第三人使用，就冒用風險之分配，已於上開條款約明，
    被上訴人亦應負責清償。詎原審判決就此約定是否有效並未
    審究，就上訴人上開重要之攻擊防禦方法於判決書中隻字未
    提，原審判決即有違反民事訴訟法第469條第1項第6款判決
    不備理由之違法。又上訴人所發行之系爭信用卡預借現金時
    ，須輸入上訴人發給之預借現金密碼，而預借現金密碼不可
    能被側錄，持卡人若遺失、遺忘密碼或欲更改密碼，須重行
    向上訴人申請，經核准後由上訴人另行寄發新密碼予持卡人
    ，是以預借現金密碼是不能被側錄，使用預借現金之人必然
    知悉持卡人之預借現金密碼。被上訴人於91年8月份開始使
    用系爭信用卡，此後並無補發任何新卡，93年後依記錄顯示
    系爭信用卡尚有預借現金，並有陸續交最低應繳金額之事實
    ，則被上訴人就其於93年後已自行剪卡，未再使用系爭信用
    卡之有利主張，自應由其負舉證責任。惟原審竟未審究約定
    條款第6條持款人之保管義務之規定，並認上訴人應證明由
    被上訴人使用系爭信用卡消費，實乃違反民事訴訟法第277
    條舉證責任分配之規定，其判決自有違背法令。爰依民事訴
    訟法第436條之24第2第提起上訴。並聲明：(一)原判決不利上
    訴人部分廢棄。(二)於前項廢棄範圍內，被上訴人應再給付上
    訴人新台幣56, 265元及自96年1月19日起至清償日止，按年
    息19.929 %計算之利息。
三、本件上訴人對原審判決提起上訴，已於上訴狀具體指摘原審
    判決違背法令之具體內容及具體事實，自形式上觀之，其提
    起本件上訴應屬合法。是本件應審究者為上訴有無理由，經
    查：
  (一)上訴人以：被上訴人主張系爭信用卡於93年後，伊即未再使
    用，則系爭信用卡如遭第三人使用，就冒用風險之分配，依
    信用卡約定條款第6條第2項、第3項及第5項之約定，被上訴
    人亦應負責清償。詎原審判決就此約定是否有效並未審究，
    而認原審判決有民事訴訟法第469條第1項第6款判決不備理
    由之違法云云。惟揆諸上揭說明，對於小額程序第一審裁判
    本不得以第一審判決有「判決不備理由」之違法情形為上訴
    理由，是其此部分之上訴為無理由。
  (二)上訴人又以：本件被上訴人應就信用卡遺失之事實負舉證責
    任，而認原審關於舉證責任之分配，有違反民事訴訟法第27
    7條之規定云云。查上訴人於原審主張93年之後系爭信用卡
    之簽帳消費係被上訴人所為，則原審判決認上訴人應就被上
    訴人93年之後有簽帳消費之積極事實負舉證責任，並未違反
    民事訴訟法第277條舉證責任之分配；上訴人於原審既未能
    提出被上訴人之簽帳單等足資證明被上訴人確有簽帳消費或
    預借現金之證明，原審因而為上訴人敗訴之判決，其判決即
    未違背法令。況被上訴人信用卡是否遺失，並非原審判決判
    斷被上訴人是否應負給付簽帳卡消費款責任之爭點，原審亦
    未就此事實有任何論斷，自無舉證責任分配違反民事訴訟法
    第277條之違法，上訴人此部分之上訴亦無理由。
  (三)末按當事人於小額訴訟第二審程序不得提出新攻擊或防禦方
    法，但因原法院違背法令致未能提出者，不在此限，民事訴
    訟法第436條之28定有明文。本件上訴人上訴理由雖另提出
    依信用卡約定條款第6條第2項、第3項及第5項之規定，認被
    上訴人就93年以後之信用卡債務亦應負責清償。詎原審判決
    就此約定是否有效並未審究，就上訴人上開重要之攻擊、防
    禦方法於判決書中隻字未提云云。然查上訴人於上訴時所提
    出之上揭事證，其於原審並未主張上開攻擊或防禦方法，經
    本院核閱原審卷無誤，是上開事證自屬新攻擊或防禦方法。
    且上訴人並非因原法院違背法令致未能提出上開攻擊或防禦
    方法，依上開說明，本院自不得就此部分予以審酌，附此敘
    明。
  (四)綜上所述，本件原審判決於法並無違誤，上訴意旨指摘原判
    決違背法令，為無理由，爰依首揭規定，不經言詞辯論，逕
    以判決駁回上訴人之上訴。
四、依民事訴訟法第436條之32第1項準用同法第436條之19規定
    ，第二審法院為訴訟費用之裁判時，應確定其訴訟費用額。
    本件第二審訴訟費用額，爰確定如主文第二項所示金額。
五、據上論結，依民事訴訟法第436之32第1項、第2項、第449條
    第1項、第436條之19第1項、第78條，判決如主文。
中　　華　　民　　國　　96　　年　　10　　月　 17 　　日
                  民事第三庭  審判長法  官 林洲富
                                    法  官 王永春
                                    法  官 謝慧敏
以上正本係照原本作成。
不得上訴。
中　　華　　民　　國　　96　　年　　10　　月　　17　　日
                                    書記官
